【裁判字號】    89,訴,1084
【裁判日期】    890412
【裁判案由】    清償借款
【裁判全文】
臺灣臺北地方法院民事判決  八十九年度訴字第一○八四號
    原      告  彰化商業銀行股份有限公司
    法定代理人  丁○○
    訴訟代理人  丙○○
    被      告  乙○○
                甲○○○
右當事人間請求清償借款事件，本院判決如左：
    主    文
被告應連帶給付原告新台幣壹佰萬元及自民國八十三年三月十日起至清償日止按週年
利率百分之九點八０計算之利息，暨自民國八十三年四月十一日起至清償日止，逾期
在六個月以內者，按上開利率百分之十，超逾六個月部分，按上開利率百分之二十計
算之違約金。
訴訟費用由被告連帶負擔。
本判決於原告以新台幣參拾參萬肆仟元供擔保後，得假執行。
    事    實
甲、原告方面：
一、聲明：如主文第一項所示，並陳明願供擔保請准宣告假執行。
二、陳述：
（一）被告於民國八十一年二月十一日出具保證書，連帶保證訴外人德寶鐵櫃有限公
      司（下稱德寶公司）對原告所欠債務於新台幣（下同）五千萬元為限額及利息
      、遲延利息、違約金、損害賠償及其他從屬於主債務之負擔，保證人願與主債
      務人連帶負清償責任。德寶公司於八十二年三月三十日向原告借款新台幣（下
      同）一百萬元，約定清償期為八十二年九月三十日，利息自借款日起按原告基
      本放款利率加週年利率百分之一、七五計息，按月計付，並於原告基本放款利
      率調整時，願自調整日起改按原告新訂基本放款利率調整之。又兩造約定債務
      如有遲延，或有未依約履行時即喪失期限利益，全部債務視為到期，並約定債
      務遲延清償時，凡逾期清償在六個月以內者，按上開利率百分之十，超過六個
      月者，按上開利率百分之二十計付違約金。
（二）訴外人德寶公司於系爭借款屆清償期仍未清償，利息亦僅繳納至八十三年三月
      九日，被告自應依約負連帶保證責任，為此爰依連帶保證之法律關係請求被告
      連帶給付未償借款一百萬元及如聲明第一項所示之利息、違約金。
三、對被告抗辯之陳述：
    依原告作業程序，絕對不可能於保證人簽名時保證書之金額欄為空白。
四、證據：提出本票、保證書、授信約定書及放款支出傳票為證，並聲請訊問證人葉
    成輝。
乙、被告方面：
一、聲明：
    原告之訴及假執行之聲請均駁回。
二、陳述：
    保證書及授信約定書均由被告親自簽名，但簽名時保證書之保證金額欄為空白並
    未填寫金額，此由保證書第一保證人簽名之原子筆墨水顏色與金額欄之墨水顏色
    不同即為可知，且保證書及授信約定書所蓋之章均非被告所有，而係訴外人李俊
    德提供，本票亦非被告簽名。授信約定書及保證書係由訴外人李俊德拿到家裡給
    被告乙○○簽名，原告人員並未到場進行對保程序，被告甲○○○則是至原告台
    南分行簽名。被告不知於保證書上簽名即係辦理保證手續，李俊德只是告訴被告
    要進金櫃，被告在保證書上簽名即可，不會有刑事責任。
    理      由
一、本件原告主張之事實，已據其提出本票、保證書、授信約定書及放款支出傳票為
    證，被告雖自認保證書及授信約定書上之姓名為其所親簽，惟抗辯簽名時保證書
    上並未填載金額，此由保證書所列第一保證人郇虹簽名之原子筆墨水顏色與保證
    書金額欄原子筆墨水顏色不同即為可知等語，原告對此則為否認，依民事訴訟法
    第三百五十八條規定，私文書經本人簽名者，推定為真正，被告抗辯其簽名時保
    證書金額欄並未填載金額，則被告自應就此抗辯事實負舉證責任。
二、經查，被告以第一保證人郇虹簽名之原子筆墨水顏色與保證金額欄原子筆墨水顏
    色不相同，即認為被告簽名時最高限額保證金額欄並未填載金額。然第一保證人
    簽名時所使用之原子筆與填載保證金額時所使用之原子筆未必相同，不得以此即
    可認定被告簽立保證書時最高限額之金額欄尚未填載。本件保證業務原告承辦人
    員葉成輝到庭證稱，系爭借款對保程序關於被告乙○○部分係由其對保，其辦理
    對保手續必先確認保證人身分無誤後，再由保證人將保證之最高限額金額填載完
    畢，最後再由保證人在保證書上連帶保證人欄簽名；關於被告甲○○○部分，則
    是由原告南台南分行負責辦理對保手續。被告簽名時保證書上保證金額欄絕不可
    能空白等語。被告雖否認證人證言之真正，然衡諸常情，被告既為一般有智識能
    力之人，既已於系爭保證書之末處簽名，應認保證書之前部分已經全部填載完畢
    ，否則被告自可拒絕簽名，是應認證人之證言為真正。況被告既已自認在保證書
    及授信約定書上簽名，而對保與否，並非保證契約之成立要件，最高法院四十六
    年度台上字第一六三號判例參照，則證人葉成輝是否確實進行對保手續，與被告
    是否應負保證責任並無關係。至於所謂保證者，係當事人約定一方於他方之債務
    人不履行債務時，由其代負履行責任，即契約當事人只要為此約定，保證契約即
    為成立生效。系爭保證書不僅於標題以相當醒目之字體明載「保證書」，並於開
    宗明義即載明「連帶保證人（以下簡稱保證人）今向彰化商業銀行股份有限公司
    （即彰化商業銀行，包括總行及所屬各分支機構，以下簡稱貴行）保證德寶鐵櫃
    有限公司（以下簡稱主債務人）對貴行現在（包括過去所負現在尚未清償）及將
    來所負之借款、票款、違約金、損害賠償等及其他一切債務，：：：及其他從屬
    於主債務之負擔，保證人願與主債務人負連帶清償之責任，並約定遵守條款如左
    ：」即縱如被告所稱其簽立保證書時並未載明保證金額，然由系爭保證書契約條
    款已可明白知悉，被告同意就德寶公司對原告所負現在及將來之一切債務負連帶
    清償責任，應認兩造間就系爭連帶保證契約已經達成合意，保證書上最高限額欄
    金額是否填寫，並無礙於被告保證責任之成立。被告之保證責任反而因填載最高
    限額而得以僅在該最高限額之範圍內負連帶保證責任，否則被告之連帶保證責任
    即無最高限額之限制，而必須就德寶公司對原告所負現在及將來之一切債務均負
    連帶保證責任。被告既已在保證書上簽名，而依文義可知系爭保證契約係約定保
    證人就債權人與債務人間所生一定債之關係範圍內之不特定債務，由保證人負保
    證責任之契約，此種保證，除訂約時已發生之債權外，即將來發生之債權，亦為
    保證效力所及，最高法院八十一年度台上字第一０一一號判例參照。是縱認被告
    未於本票上簽名，然依系爭保證書德寶公司對原告所負之債務，仍應負連帶清償
    之責。從而，被告抗辯其毋庸負保證責任，為無理由，不應准許。
三、按保證者，謂當事人約定，一方於他方之債務人不履行債務時，由其代負履行責
    任之契約；又保證債務，除契約另有訂定外，包含主債務之利息、違約金、損害
    賠償及其他從屬於主債務之負擔；另連帶債務之債權人，得對債務人中之一人或
    數人，同時或先後請求全部或一部之給付，民法第七百三十九條、第七百四十條
    、第二百七十三條第一項分別定有明文。本件原告主張訴外人德寶公司未依約還
    款，已如前述，被告既為連帶保證人，即應負連帶清償責任。
四、從而，原告依連帶保證契約請求被告連帶給付借款一百萬元及如聲明第一項所示
    之利息、違約金為有理由，應予准許。
五、原告陳明願供擔保，請求宣告假執行，核無不合，茲酌定相當之擔保金額，予以
    准許。
五、結論：本件原告之訴為有理由，依民事訴訟法第八十五條第二項、第三百九十條
    第二項判決如主文。
中      華      民      國    八十九    年      四      月    十二      日
                                  民事第二庭法      官  黃書苑
右為正本係照原本作成
如對本判決上訴，須於判決送達後廿日內向本院提出上訴狀
中      華      民      國    八十九    年      四      月      十三    日
                                            法院書記官  蔡梅蓮


司法院資訊處製作；財團法人民間司法改革基金會備份。
